【裁判字號】    92,家抗,82
【裁判日期】    920731
【裁判案由】    聲明繼承遺產
【裁判全文】
臺灣高等法院臺中分院民事裁定      九十二年度家抗字第八二號
      抗  告  人  丙○○
      送達代收人  甲○○
右抗告人聲明繼承遺產事件，對於中華民國九十二年七月十四日臺灣南投地方法院九
十二年度聲繼字第四號所為裁定提起抗告，本院裁定如左：
      主    文
抗告駁回。
抗告程序費用由抗告人負擔。
      理    由
一、抗告理由略稱：抗告人確係乙○○○○○○之胞弟，對乙○○○○○○之遺產，
    依法自有繼承權，其遺產應准由抗告人繼承，且抗告人業已向南投縣竹山鎮戶政
    事務所申請更正乙○○○○○○戶籍登記上之父母親姓名，原審法院竟以「聲明
    人雖稱已獲准更正補正被繼承人戶籍登記父母親之姓名，亦無提出相關證明足資
    證明。」而裁定駁回抗告人之聲請，於法尚有違誤，為其抗告理由云云。
二、按臺灣地區人民與大陸地區人民間之民事事件，除本條例另有規定外，適用臺灣
    地區之法律。又大陸地區人民繼承臺灣地區人民之遺產，應於繼承開始起三年內
    以書面向被繼承人住所地之法院為繼承之表示；逾期視為拋棄其繼承權，臺灣地
    區與大陸地區人民關係條例第四十一條第一項、第六十六條第一項分別定有明文
    。次按，繼承，因被繼承人死亡而開始。繼承人自繼承開始時，除本法另有規定
    外，承受被繼承人財產上之一切權利、義務。但權利、義務專屬於被繼承人本身
    者，不在此限。又遺產繼承人，除配偶外，依下列順序定之：(1)直系血親卑親屬
    。(2)父母。(3)兄弟姊妹。(4)祖父母，民法第一千一百三十八條、第一千一百四十
    七條、第一千一百四十八條分別定有明文。查本件抗告人主張其為乙○○○○○
    ○在大陸地區之胞弟，並提出戶籍謄本、大陸地區遼寧省撫順市公證處（二○○
    二）撫證字第一一三九七號親屬關係公證書、（二○○二）撫證字第一一三九八
    號委託書公證書暨委託書、財團法人海峽交流基金會（九一）核字第○四九九三
    三號、（九一）核字第○四九九三二號證明書影本各乙件為證，聲明繼承乙○○
    ○○○○於臺灣地區所有之遺產等情。惟查，抗告人向原審法院聲明時，主張：
    「乙○○○○○○係文盲，不識字也不會書寫姓名，於民國（下同）三十八年隨
    國軍來臺灣，因從軍入伍申報姓名，發音不準，文書登記人員依其姓名諧音誤寫
    為盧惠慶，而不自知姓名錯誤，大陸開放後，託人寫信回原籍江蘇省邳縣，因姓
    名不符，家鄉無人認識盧惠慶其人，沒有大陸人回信，久久不敢回家鄉探親。直
    至八十年四月間，被繼承人回大陸原籍江蘇省邳縣探親，聲明人趕來相會，兄弟
    已不相識，但談起幼時家庭情況，仍可確認係胞兄無疑，聲明人見二哥台胞證上
    之姓名為盧惠慶，經聲明人追問始知被繼承人身分證上姓名登記錯誤為盧惠慶，
    因而，請其回台後申請更正姓名認祖歸宗；且因聲明人家境貧困，父親為人做長
    工維生，年輕時殊無使用大名的機會，被繼承人離家時尚不知父親之大名為陸良
    忠，故其申報戶籍時父親欄留為空白，實係不知父親之名字而已，聲明人不知被
    繼承人在台戶籍登記父親欄為空白，其本人及幫二哥申請更改姓名之證人甲○○
    ，均疏忽未想到向聲明人函查父母之姓名，隨同申請更改姓名時一併申請補正戶
    籍登記父母親之姓名，日前才獲准更正陸維勤補正戶籍登記父母親之姓名；聲明
    人與被繼承人確係同胞兄弟無誤，依法對於乙○○○○○○在台灣地區之遺產有
    繼承權。」等語，可知抗告人自承其與乙○○○○○○原已不相識，但談起幼時
    家庭情況後，始據以確認乙○○○○○○係為其胞兄無疑云云，因而乙○○○○
    ○○是否確實與抗告人間具有血緣關係，則有待審認，雖依抗告人於原審法院卷
    內所提之資料，尚難認遽認其確係乙○○○○○○之法定繼承人。據此，原審法
    院據以駁回抗告人聲明繼承之表示，於法並無違誤，其據此提起抗告，不能認為
    有理由，應予駁回。
三、據上論結，本件抗告為無理由，依臺灣地區與大陸地區人民關係條例第四十一條
    第一項，非訟事件法第二十八條、第八條第二項，民事訴訟法第四百九十二條第
    一項、第七十八條，裁定如主文。
中      華      民      國    九十二    年      七      月    三十一    日
~B1  家事法庭審判長法  官  童有德
~B2                法  官  翁芳靜
~B3                法  官  黃永泉
右為正本係照原本作成。
不得再抗告。
~B                書記官  林玉惠
中      華      民      國    九十二    年      八      月      一      日
                                                                        Ｂ


司法院資訊處製作；財團法人民間司法改革基金會備份。
